【裁判字號】    97,台上,456
【裁判日期】    970313
【裁判案由】    給付保險金
【裁判全文】
最高法院民事裁定              九十七年度台上字第四五六號
上  訴  人  甲○○
            乙○○
            丙○○
共      同
訴訟代理人  蘇錦霞律師
被 上訴 人  國泰人壽保險股份有限公司
法定代理人  丁○○
訴訟代理人  賴盛星律師
上列當事人間請求給付保險金事件，上訴人對於中華民國九十六
年十一月二十八日台灣高等法院第二審判決（九十六年度保險上
字第四號），提起上訴，本院裁定如下：
    主  文
上訴駁回。
第三審訴訟費用由上訴人負擔。
    理  由
按上訴第三審法院，非以原判決違背法令為理由，不得為之。又
提起上訴，上訴狀內應記載上訴理由，其以民事訴訟法第四百六
十九條所定事由提起第三審上訴者，應於上訴狀內表明，原判決
所違背之法令及其具體內容，暨依訴訟資料合於該違背法令之具
體事實。其依同法第四百六十九條之一規定提起上訴者，並應具
體敘述為從事法之續造、確保裁判之一致性或其他所涉及之法律
見解具有原則上重要性之理由。同法第四百六十七條、第四百七
十條第二項分別定有明文。而依同法第四百六十八條規定，判決
不適用法規或適用不當者，為違背法令；依同法第四百六十九條
規定，判決有該條所列各款情形之一者，為當然違背法令。是當
事人提起第三審上訴，如合併以同法第四百六十九條及第四百六
十九條之一之事由為上訴理由時，其上訴狀或理由書應表明該判
決所違背之法令條項，或有關判例、解釋字號，或成文法以外之
習慣或法理等及其具體內容，暨係依何訴訟資料合於該違背法令
之具體事實，並具體敘述為從事法之續造、確保裁判之一致性或
其他所涉及之法律見解具有原則上重要性之理由。如未依上述方
法表明，或其所表明者與上開法條規定不合時，即難認為已合法
表明上訴理由，其上訴自非合法。本件上訴人對於原判決提起第
三審上訴，雖以該判決違背法令為由，惟核其上訴理由狀所載內
容，係就原審取捨證據、認定事實及解釋契約之職權行使所論斷
：上訴人主張其父母許文同、許嚴麗駕駛之七Ａ－０六三九號
自用小客車（下稱系爭車輛），固於民國九十年七月三十日經人
在北部濱海公路八十四公里處，發現墜落山崖，安全氣囊爆開，
車體嚴重受損，上訴人並以其父母失蹤為由，聲請台灣板橋地方
法院宣告於九十一年七月二十九日下午十二時死亡確定。但經台
北縣警察局瑞芳分局瑞濱派出所派員勘查，發現該車翻覆呈四輪
朝天，車體嚴重損毀，前車門呈開啟狀態，未發現血跡反應或其
他相關跡證，依證人即警員劉泉宏證述勘查當時所見及天候情形
，再參酌交通部中央氣象局函覆之降雨量紀錄，足見事發現場當
日降雨甚少，系爭車輛內部裝設及散落在外物品均無明顯水濕痕
跡，許文同、許嚴麗實無遭遇洪水沖走之可能。又依證人即警
員陳志獻、蘇建仲所證，系爭車輛墜落地點為金石園停車場之下
方半山腰處，惟該處並非直接臨接北部濱海公路車道，車道兩旁
均設有高出路面約十公分左右之路墩，依證人劉泉宏所述，系爭
車輛係在無動力狀態自停車場滑下去，足證系爭車輛並非在正常
行駛狀態下滑落山崖。許文同、許嚴麗顯非遭遇洪水沖走失蹤
，被上訴人自得以上開反證推翻前述死亡宣告判決所為之死亡推
定，自不能認許文同、許嚴麗係因意外傷害事故死亡而有保險
事故之發生，而不合於許文同、許嚴麗所訂保險契約關於失蹤
處理之約定。從而，上訴人依保險契約法律關係，請求被上訴人
給付各新台幣一千三百九十三萬三千一百二十元本息，洵屬無據
，不應准許等情，指摘為不當，並就原審命為辯論及已論斷者，
泛言謂為違法，而非表明該判決所違背之法令及其具體內容，暨
依訴訟資料合於該違背法令之具體事實，更未具體敘述為從事法
之續造、確保裁判之一致性或其他所涉及之法律見解具有原則上
重要性之理由，難認其已合法表明上訴理由。依首揭說明，應認
其上訴為不合法。
據上論結，本件上訴為不合法。依民事訴訟法第四百八十一條、
第四百四十四條第一項前段、第九十五條、第七十八條、第八十
五條第一項前段，裁定如主文。
中    華    民    國  九十七  年    三    月   十三   日
                      最高法院民事第六庭
                          審判長法官  朱  建  男
                                法官  顏  南  全
                                法官  林  大  洋
                                法官  鄭  傑  夫
                                法官  蘇  清  恭
      本件正本證明與原本無異
                                      書  記  官
中    華    民    國  九十七  年    三    月  二十四  日
                                                    M


司法院資訊處製作；財團法人民間司法改革基金會備份。
